【裁判字號】    98,訴,550
【裁判日期】    980902
【裁判案由】    侵權行為損害賠償
【裁判全文】
臺灣臺北地方法院民事判決               98年度訴字第550號
原      告  丙○○
被      告  乙○○
                        1號
上列當事人間請求侵權行為損害賠償事件，本院於民國98年8 月
24日言詞辯論終結，判決如下：
    主  文
被告應給付原告新臺幣捌萬壹仟伍佰元，及自民國九十七年九月
十六日起至清償日止按年息百分之五計算之利息。
原告其餘之訴駁回。
本判決第一項如原告以新臺幣貳萬伍仟元供擔保後，得假執行。
壹、程序方面：
一、本件原告經合法通知，未於最後言詞辯論期日到場，核無民
    事訴訟法第386 條所列各款情形，應依被告之聲請，由其對
    原告一造辯論而為判決。
二、被告原委任其祖母甲○○○為其訴訟代理人，然甲○○○對
    於原告依法行使其訴訟權，竟以「原告以打官司為樂」、（
    見臺灣高等法院上易字第388號刑事卷第14頁）、「原告自
    誇有二位太太，出口總是三字經」（本院卷62頁）等情緒性
    謾罵字眼攻擊原告；另審酌被告在前開刑事訴訟二審程序中
    皆未到庭，由甲○○○以輔佐人身份到庭，並賡續以「原告
    所受傷為新傷」、「原告捏詞誣告」等理由請求調查證據，
    然被告在其輔佐下，二審反受有期徒刑4月之宣告，重於一
    審宣告之拘役50日徒刑，本院審酌前開情形，認甲○○○不
    適任擔任被告之訴訟代理人，業於98年6月8日禁止其代理。
    然甲○○○已無訴訟代理權，竟未經被告同意（見被告98年
    8 月24陳述及證詞），向臺灣臺北地方法院檢察署聲請法官
    迴避，其非訴訟代理人已無聲請權，又誤向地檢署聲請，其
    聲請不生效力，足堪認定，故無停止訴訟程序之必要，併予
    敘明。
貳、實體方面：
一、原告起訴主張：
    (一)原告原係任職於齊家物業管理股份有限公司，並自民國96
      年8 月31日起奉派臺北市○○○路306 號（即臺北京宴大
      廈）擔任交間管理員，工作時段每日下午7 時至次日上午
      7 時，計12小時，負責門禁管制、信件物口託收及驗發、
      住戶衣物送洗及發放、電燈及電梯之管制等事宜。嗣於97
      年6月9日晚間11時許，因被告於飲酒後，返回其租屋處（
      臺北市中山區○○○路306 號5 樓之4 ），竟於一樓大廳
      因細故與原告發生爭執，且故意用手、腳擊踢電梯，經原
      告勸阻，並以磁卡為被告開啟電梯，其始順利返回租屋處
      。詎料，被告隨即穿著內衣下樓，將原告上衣扯破，整排
      衣扣全部散落，且自背後重擊原告，致原告受有左耳膜破
      裂之傷害，此有馬階紀念醫驗傷診斷證明書及國防部醫學
      院三軍總醫院附設民眾診療服務處診斷證明書可稽。被告
      就此並經臺灣高等法院98年度上易字第388 號判處有期徒
      刑四月確定。為此，爰依侵權行為之法律關係，並依民法
      第184 條第1 項、第195 條第1 項規定，請求被告負損害
      賠償責任等語。
    (二)原告請求損害賠償之項目及金額如下：
      1.原告因耳膜破裂造成長期耳鳴、視覺模糊之醫療費用，
        被告應賠償醫藥費新臺幣（下同）20萬元。
      2.原告係政戰學校60年班畢業，歷任排長、輔導長、師級
        科長及陸總部幕僚，具有榮譽國民身份，年並已過60歲
        ，則以保全人員薪資3 萬5,000 元計算，原告請求精神
        慰撫金50萬元尚屬合理。
      3.原告之幼子於97年9 月進入大學就讀，原告原曾允諾利
        用學測後，陪同該子出國旅遊以增見聞，現因原告受傷
        不宜高空飛行而作罷，被告應賠償15萬元（其中之10萬
        元為未能享有子女代付團費之財產上損害；另其中5 萬
        元則為非財產上損害）。
      4.原告長子曾任教於台中東海大學工業設計系，並預計於
        97年9 月國科會核定赴德國柏林及慕尼黑二地參加學術
        座談及研討會，原告並有計劃陪同旅遊歐洲，卻因原告
        受傷未癒而作罷，被告亦應賠償15萬元（其中之10萬元
        為未能享有子女代付團費之財產上損害；另其中5 萬元
        則為非財產上損害）。
    (三)訴之聲明：被告應給付原告100 萬元。
二、被告則略以：聲請迴避狀並不是伊寫的，伊不知道。對於馬
    偕紀念醫院的回函沒有意見；至於對被告之精神賠償損害額
    ，伊不知道怎麼說，但對被告之其他請求認為沒有理由。另
    對於原告主張醫療費用1,500元之收據亦沒有意見。
三、兩造不爭執之事實：
    (一)被告於97年6 月9 日晚間11時許，在臺北市中山區○○○
      路306 號臺北市京宴大樓1 樓大廳，飲酒後，因細故與原
      告即大樓保全人員發生爭執。
    (二)被告被訴傷害罪，經本院以97年度易字第2376號刑事判決
      判處拘役50日，被告不服提起上訴，業經臺灣高等法院98
      年度上易字第388號判處有期徒刑四月確定。
四、本件兩造爭執之重點在於：
    (一)被告應否負擔民法第184 條第1 項前段之侵權行為損害賠
      償責任？
      1.被告與原告發生爭執後，是否徒手毆打原告？
      2.原告是否受有左耳膜破裂、左臉挫傷等傷害？此等傷害
        與被告之行為間有無因果關係？
    (二)如被告應負侵權行為損害賠償責任，被告應賠償若干金額
      ？
      1.原告支出若干醫藥費？被告應賠償之金額？
      2.被告應賠償若干精神慰撫金始謂公允？
      3.原告得否請求賠償未能陪同子女出國之損害？
五、得心證之理由：
    (一)按「因故意或過失，不法侵害他人之權利者，負損害賠償
      責任」、「違反保護他人之法律，致生損害於他人者，負
      賠償責任。但能證明其行為無過失者，不在此限」、
      「不法侵害他人之身體、健康、名譽、自由、信用、隱私
      、貞操，或不法侵害其他人格法益而情節重大者，被害人
      雖非財產上之損害，亦得請求賠償相當之金額」，民法第
      184條第1項前段、第2項、民法第195條第1項前段、第196
      條分別定有明文。
    (二)被告應否負擔民法第184 條第1 項前段之侵權行為損害賠
      償責任？
      1.原告主張被告於前開時、地徒手毆打伊，並造成其受有
        左耳膜破裂、左臉挫傷之傷害，此有馬階紀念醫驗傷診
        斷證明書及國防部醫學院三軍總醫院附設民眾診療服務
        處診斷證明書可稽。
      2.被告雖否認有前開傷害之行為，並辯稱：伊當時酒醉，
        不記得有無傷害原告，只記得看到派出所警員跟伊與原
        告起爭執云云。惟查，被告曾在上揭時地徒手毆打原告
        之事實，業據原告於刑事程序中之於警詢、偵查證稱：
        被告於當日晚間11時許回到臺北京宴大樓要上電梯時，
        見被告一直踹電梯門，便上前制止，詢問是否忘記帶磁
        卡，被告就上樓，被告返家後就一直咆哮及搥打牆壁，
        隔壁鄰居向其反應，所以就報警，之後被告又下樓詢問
        伊母親在哪裡，伊表示不清楚，被告就徒手毆打伊左頭
        部，並扯壞工作服上衣等語；於本院97年度易字第2376
        號復證稱：「... 被告從外面進來以後我們有2部電梯
        ，因為被告沒有磁卡，電梯無法啟動，然後我跑去用磁
        卡幫被告開啟電梯，被告就罵我，當時被告滿嘴都是酒
        氣，被告把我襯衫整排扣子都拉掉，我當時看到被告喝
        醉了，不想理他，... 所以我就退出電梯，... 被告從
        後面打我，當時我人已走出電梯，因為我要回到位置上
        ，... 」等語（見本院97年度易字第2376號被告被訴傷
        害之刑事卷第12 6頁反面、127頁）；並有馬偕紀念醫
        院（臺北院區）驗傷診斷證明書及國防醫學院三軍總醫
        院附設民眾診療服務處診斷證明書附卷可稽，參以，證
        人吳得祿、吳彬林即當日到場之員警於本院97年度易字
        第2376號刑事程序中亦證稱：我們到達現場時，看到被
        告有喝酒，並對告訴人丙○○叫囂，而且被告還哭著要
        找媽媽，當時告訴人丙○○摀住耳朵，向我們表示他衣
        服有被扯破，耳朵被打傷，但是不記得是被打傷哪隻耳
        朵等語（見本院97年度易字第2376號刑事卷第128至128
        頁反面）；及電梯內監視器拍攝到於案發當時錄得被告
        於電梯口召來原告，以暴力欲強行拉扯原告進電梯，導
        致原告衣著凌亂不堪，因原告不從退出電梯，復追逐出
        電梯外與原告理論等影像各情（見前開刑事卷外放監視
        錄影翻拍相片），經本院依職權調閱前開刑事卷宗審認
        無訛，堪認原告主張之事實非虛。
      3.被告雖仍續與刑事程序中為相同之辯詞，陳稱：原告說
        詞前後矛盾；原告所受傷害非新傷云云。然查：
        (1)原告於本院97年度易字第2376號刑事程序審理中雖一
          度證稱：警員走了之後，始遭被告毆打等語（見該案
          卷第126頁反面），然其後即改證稱：「警察來的時
          候，被告已經打完我的耳朵，我有跟警察講，被告打
          我耳朵我耳朵很痛」、「被告是第2趟坐電梯下來後
          才打我」、「被告是從後面打我的，當時我人已經走
          出電梯，因為我要回到我的座位上去，然後我先轉身
          被告就打我的左耳。」等語（見該案卷第127頁），
          徵以到現場處理之警員吳得祿、吳彬林於原審上開證
          述被告當時摀著耳朵，表示耳朵被打傷等情，堪認告
          訴人應係於警員到場前即遭毆打無訛。其上開關於警
          員離開後，始遭毆打之說詞，應係案發後，距原審詰
          問時已近半年，加以爭執過程被告一再糾纏不休，導
          致時序上之記憶混淆所致，殊難指為瑕疵。
        (2)被告雖辯稱：上開傷勢應係原告事後製造，且耳膜破
          裂可能是舊傷云云。然查原告係於案發當日晚間11時
          43分許前往馬偕紀念醫院急診室求治，而於翌日凌晨
          1時許出院，並取得前揭診斷證明書乙節，有上開診
          斷證明書1紙可按，足見原告前揭診斷證明書應係於
          案發後隨即至醫院看診所取得，又各大醫院之急診醫
          師應屬輪值而非固定，則原告當日既係依據馬偕紀念
          醫院之急診程序隨機看診，而非尋求熟悉之醫師為之
          診斷，當無取得不實之醫生診斷證明之可能，又被告
          並未提出其他證據足證原告確有自行製造前揭傷勢之
          事實；況且依照上述原告於案發次日（即97年6月10
          日）由國防醫學院三軍總醫院附設民眾診療服務處診
          斷證明書記載原告之病名為「急性外傷性耳膜破裂（
          約25%面積）」，可知上開傷勢並非舊傷或是慢性疾
          病所造成，臺灣高等法院審理被告被訴前開傷害案件
          時，亦再次函請國防醫學院三軍總醫院告訴人耳膜所
          受傷勢，究為新傷、或舊傷？該院亦覆稱：「張君耳
          膜所受傷病，疑係外力所致之新傷」，有該院98年3
          月18日院三醫勤字義0980003920號函附卷（見臺灣高
          等法院98年度上易字第388號刑事卷42頁），是被告
          所辯：原告所受前揭傷勢應係自行所製造，或是舊傷
          云云，顯屬事後卸責之詞，並不可採。
      4.被告因傷害原告而被訴傷害案件，經本院97年度易字第
        388號判處拘役50日，得易科罰金，然被告不服提起上
        訴，但因犯後態度不佳，未與原告和解，曲意巧飾，又
        無端糾纏原告，以暴力相向拉扯，進而毆打傷害原告，
        惡性非輕，臺灣高等法院遂以該等理由撤銷本院前開刑
        事判決，以98年度上易字第388號刑事判決改判處有期
        徒刑4月，並易科罰金執行完畢，經本院調閱前開刑事
        卷宗審認無訛，足認被告有故意傷害原告之行為，且被
        告之行為與原告受有前揭傷害間，具有因果關係，從而
        ，原告依侵權行為之法律關係請求被告賠償伊損害，自
        屬有理，被告之辯解不足採信。
    (二)如被告應負侵權行為損害賠償責任，被告應賠償若干金額
      ？
      1.原告支出若干醫藥費？被告應賠償之金額？
        原告請求支付醫療費用共計20萬元，其中提出之醫療單
        據及證明書費用共計1500元，被告對之並不爭執，原告
        該部分之請求應予准許。惟原告請求其餘醫療費用部分
        ，未提出證據以實其說，該部分主張，自不應准許，應
        予駁回。
      2.原告得否請求賠償未能陪同子女出國之損害？
        原告雖主張未能陪同幼子出國旅行及未能陪同長子赴慕
        尼黑參加學術研討會，而分別遭受財產上損害各10萬元
        、精神上損害各5萬元云云。然原告未能舉證何以其受
        有左耳膜破裂、左臉挫傷之傷勢即無法出國；經本院函
        詢馬偕醫院對原告之病情覆稱：根據會診紀錄病患丙○
        ○先生確有左側耳膜之破孔，依實證醫學理論是可能有
        耳鳴的情況，至於是否影響夜間保全之工作，需依客觀
        進一步之純聽力檢查，但病患並無依建議返診追蹤，故
        無法評估是否影響保全之工作，有該院98年8月10日馬
        院醫耳字第0980003405號函在卷可憑，足徵原告之傷勢
        是否無法工作無法證明，亦無法證明其當時無法出國，
        原告該部分之主張為無理由，應予駁回。
      3.被告應賠償若干精神慰撫金始謂公允？
        爰審酌原告係政戰學校畢業，任職於保全公司；被告酒
        後無端糾纏原告，以暴力相向拉扯，進而毆打傷害原告
        ；被告行為後不僅未坦認犯罪，且曲意巧飾，無端浪費
        司法程序，甚指原告以打官司為樂云云（見高院刑事卷
        14頁附民答辯狀），其犯後態度實屬不佳；原告所受損
        害之程度所得證明之損害尚非嚴重；及兩造之身份、地
        位、經濟狀況等一切情狀，認為原告主張慰撫金以8 萬
        元為宜，超過該範為之請求，為無理由，應予駁回。
      4.綜上，原告得請求之數額在8萬1500元之範圍及自附民
        起訴狀繕本送達翌日起（97年9月16日，見附民卷第10
        頁）起算之遲延利息內，為有理由，超過部分，為無理
        由，應予駁回。
六、兩造其餘之攻擊或防禦方法及提出之證據，經本院斟酌後，
    認為均不足以影響本判決之結果，自無逐一詳予論駁之必要
    ，併此敘明。
七、假執行宣告：
    依民事訴訟法第389條第1項第5款之規定，所命給付之金額
    或價額未逾新臺幣50萬元之判決，法院應依職權宣告假執行
    ，爰為主文第三項之宣告。
八、結論：原告之訴為一部有理由，一部無理由，依民事訴訟法
    第385條第1項前段、第79條、第389條第1項第5款，判決如
    主文。
中    華    民    國    98    年    9     月    2    日
                  民事第四庭    法  官  趙子榮
以上正本係照原本作成
如對本判決上訴，須於判決送達後20日內向本院提出上訴狀
中    華    民    國    98    年    9     月    2    日
                                書記官  謝榕芝


司法院資訊處製作；財團法人民間司法改革基金會備份。
